【裁判字號】    98,重訴,355
【裁判日期】    980706
【裁判案由】    詐欺
【裁判全文】
臺灣臺中地方法院刑事裁定             98年度重訴字第355號
公  訴  人  臺灣臺南地方法院檢察署檢察官
被      告  張三格
選任辯護人  陳明發律師
被      告  李俊仁
            林冠佑
            陳瑋振
            陳俊民
            蕭崇章
            馬伯強
            洪志朋
            劉文明
            王俊火
上列1 人之
選任辯護人  張益隆律師
被      告  林皇志    男  46歲（民國○○年○月○日生）
                      身分證統一編號：Ｚ000000000號
                      住臺中縣霧峰鄉○○路61號4樓之1
            鄭萬富    男  60歲（民國○○年○○月○○日生）
                      身分證統一編號：Ｚ000000000號
                      住臺中市西屯區○○○街70號4樓
            林寶乾（原名林寶通）
                      男  48歲（民國○○年○月○○日生）
                      身分證統一編號：Ｚ000000000號
                      住金門縣烈嶼鄉青岐72之1號
上列被告因詐欺案件，經檢察官提起公訴（96年度偵字第1859、
7488號），經臺灣臺南地方法院判決管轄錯誤，移送本院，本院
裁定如下：
    主    文
公訴人應於本裁定送達後參拾日內補正如附表所示事項。
    理    由
一、按提起公訴，應於起訴書內記載犯罪事實及證據並所犯法條
    ，刑事訴訟法第264條第2項第2 款定有明文，此乃法定必備
    之程式。而關於「犯罪事實」應如何記載，法律雖無明文規
    定，惟因起訴事實即為法院審判之範圍（刑事訴訟法第268
    條參照），並為被告防禦準備之範圍，故其記載之內容必須
    「足以表明其起訴範圍」，使法院得以確定審理範圍，並使
    被告知悉係因何犯罪事實被提起公訴而為防禦之準備，始為
    完備。如起訴書關於「犯罪事實」之記載不足以表明起訴範
    圍時，即係於法定必備程式有所欠缺。而起訴或其他訴訟行
    為，於法律上必備之程式有欠缺而其情形可補正者，法院應
    定期間，以裁定命其補正。
二、公訴人提起本件公訴，認被告張三格等人均涉犯刑法第339
    條第1 項之詐欺取財罪嫌，雖於補充理由書記載：
  (一)被告張三格係張三格集團之主謀，(1)被告張三格明知其培養
    之人頭公司或個人，向金融機構申領取得之支票，均無兌現
    之可能，仍自行販售或指示被告李俊仁販售人頭支票，以牟
    取不法利益。(2)被告劉文明、林皇志明知以其個人名義或據
    以設立之人頭公司，經向金融機構申領取得之支票均無兌現
    可能，仍分別以新臺幣30萬元之代價，同意被告張三格以其
    名義或人頭公司名義，培養信用，向金融機構申領取得人頭
    支票。(3)被告李俊仁、林冠佑、陳瑋振明知其等所販賣之支
    票，係無兌現可能之人頭支票，仍受被告張三格之指示，先
    在報紙廣告中刊登「支票借你使用」、「支票借你開展」，
    再以每張活票（未曾拒往）3500元至4000元；退補票每張22
    00元至2500元；死票（已拒往）每張700 元之代價，販售人
    頭支票給被告陳俊民、蕭崇章、馬伯強、洪志明等人，以牟
    取不法利益。(4)被告陳俊民、蕭崇章、馬伯強、洪志明明知
    其等向被告張三格購買之支票，係均無兌現可能之人頭支票
    ，仍於販入後再販售給不特定之他人，作為施行詐術之工具
    ，以牟取不法利益。被告張三格等人之上開分工方式販售之
    人頭支票，經提示後均不獲兌現而跳票，總計退票金額高達
    5 億8508萬9628元，並以附件一、二分別說明被告等人之個
    別行為及據以證明之證據方法。
  (二)被告邱立（另移由士林地院審理）明知以人頭公司名義申領
    之支票均無兌現可能，仍由被告王俊火與楊碧如、王振安（
    以上2 人另移由台北地院審理）共同以知情之被告邱立（另
    移由士林地院審理）為名義，設立椰思益股份有限公司，培
    養信用後，向臺灣中小企業銀行烏日分局申領人頭支票，再
    由被告楊碧如、王振安販售，作為施行詐術之工具，以牟取
    不法利益，渠等所交付之人頭支票，經提示後均不獲兌現而
    跳票，總計退票金額達1560萬1873元。並以附件一、二分別
    說明被告等人之個別行為及據以證明之證據方法。
  (三)被告鄭萬富、林寶通（已改名林寶乾）明知以其個人名義或
    據以設立之人頭公司，經向金融機構申領取得之支票均無兌
    現之可能，仍將人頭支票提供他人，作為施行詐術之工具，
    以牟取不法利益，並以其分別販售之人頭支票，經提示後均
    不獲兌現而跳票，退票金額如附件二所載。
三、公訴人認本件被告張三格、李俊仁、林冠佑、陳瑋振係共同
    參與販售人頭支票，然其等各別販售人頭支票之時間、地點
    、人頭支票之明細（附件二證據清單有關李俊仁、林冠佑部
    分之犯罪事實並未記載其販售之人頭支票為何）、張數、販
    售之對象均不明；被告劉文明、林皇志公訴人認係共同參與
    提供人頭支票，惟其等提供人頭支票之時間、地點、人頭支
    票之明細、張數、對象不明；公訴人認被告陳俊民、蕭崇章
    、馬伯強、洪志明係向被告張三格購買人頭支票後轉售，惟
    其等向被告張三格購買人頭支票之時間、地點、人頭支票之
    明細、張數均不明；公訴人認被告王俊火係申請椰思益公司
    之人頭支票，再交由楊碧如、王振安販售，惟被告王俊火交
    付人頭支票之時間、地點、人頭支票之明細、張數均不明；
    公訴人認被告鄭萬富、林寶通（已改名林寶乾）係擔任人頭
    、提供人頭支票予不明人士，俾詐取財物，惟被告鄭萬富、
    林寶通提供人頭支票之時間、地點、對象、交付之代價、人
    頭支票之明細、張數均不明。況且，本件詐欺取財之被害人
    為何人？被害人係遭何人以何人頭支票詐騙？如何詐騙？起
    訴書就上開犯罪事實均付之闕如，本院無從確定其起訴之範
    圍，被告等人亦無從為防禦之準備，其起訴之程式顯有未備
    ，請公訴人於本裁定送達後30日內，補正如附表所示各項，
    以資憑辦，特此裁定。
中    華    民    國     98    年     7    月    6    日
                  刑事第五庭   審判長法  官  朱光國
                                     法  官  吳幸芬
                                     法  官  林慧英
上正本證明與原本無異。
如不服本裁定，應於送達後5日內，向本院提出抗告狀。
                                     書記官  廖碩薇
中    華    民    國     98    年     7    月    6    日
附表：
1、被告張三格、李俊仁、林冠佑、陳瑋振各別販售人頭支票之
   時間、地點、人頭支票之明細（發票人、帳號、付款銀行、
   面額、發票日、票號）、張數、販售之對象
2、被告劉文明、林皇志提供人頭支票之時間、地點、人頭支票
   之明細（發票人、帳號、付款銀行、面額、發票日、票號）
   、張數及對象
3、被告陳俊民、蕭崇章、馬伯強、洪志明係向被告張三格購買
   人頭支票之時間、地點、人頭支票之明細（發票人、帳號、
   付款銀行、面額、發票日、票號）、張數
4、被告王俊火交付人頭支票之時間、地點、人頭支票之明細（
   發票人、帳號、付款銀行、面額、發票日、票號）、張數
5、被告鄭萬富、林寶通（已改名林寶乾）提供人頭支票之時間
   、地點、對象、交付之對價、人頭支票之明細（發票人、帳
   號、付款銀行、面額、發票日、票號）、張數
6、本件詐欺取財之被害人及被害人被詐騙之經過情形（即何人
   以何人頭支票詐騙及被害之時間、地點、金額等）

司法院資訊處製作；財團法人民間司法改革基金會備份。
